【裁判字號】    92,交上訴,403
【裁判日期】    920408
【裁判案由】    公共危險
【裁判全文】
臺灣高等法院臺中分院刑事判決                 九十二年度交上訴字第四三號
    上  訴  人
    即  被  告  甲○○
右上訴人因公共危險案件，不服臺灣台中地方法院九十一年度交訴字第二一一號中華
民國九十二年一月九日第一審判決（起訴案號：臺灣台中地方法院檢察署九十一年度
偵字第一八八六三號），提起上訴，本院判決如左：
    主  文
上訴駁回。
    事  實
一、甲○○於民國九十一年六月十二日晚八時三十分許，駕駛車牌號碼五Ｒ－八四一
    號營業用自小客車，沿台中市○區○○路由崇德路往山西路方向行駛。途經同路
    四段與同路段二八七巷口欲右轉時，因未打右轉方向燈，因而不慎與同向直行由
    丙○○所騎乘車牌號碼ＶＢＮ－九六七號搭載友人乙○○之機車發生擦撞，致丙○○人車倒地，丙○○、乙○○因而分別受有四肢多處挫傷、左腳挫傷等傷害（
    傷害部分業於檢察官偵查時撤回告訴）。甲○○肇事後明知肇事致丙○○、乙○○人、車倒地，其二人即有受傷之相當可能，其竟未下車查看，瞭解有無施予救
    護之必要，亦未向警察機關報案，甲○○反基於肇事逃逸之故意，駕駛上開營業
    用自小客車往前直行（並未右轉）逃逸無蹤。嗣經丙○○、乙○○向警方提供當
    時甲○○所駕駛之上開營業用之自小客車車牌號碼後，為警循線查獲甲○○到案
    。
二、案經台中市警察局第二分局報請台灣台中地方法院檢察署檢察官偵查起訴。
    理  由
一、訊據上訴人即被告甲○○（以下簡稱被告）對於上開事實，除矢口否認有何肇事
    逃逸犯行，並辯稱：雖感覺有擦撞到，但因肇事地點很暗，不知道被害人之機車
    有無倒下云云外，其餘則均坦承在卷。
二、經查：
   （一）右揭犯罪事實，業據被告於偵查中坦承：因為前面塞車，我忘記打右轉方
         向燈，她（指丙○○）機車往前騎就擦撞到我車子右邊照後鏡˙˙（問）
         當時是否知道有機車撞到你的車子？（答）有，我有聽到擦撞聲，看到一
         個人影，並看到機車倒下去˙˙（問）既然知道擦撞到，為何不停下來看
         ？（答）因為我看到對方很輕的倒下去等語不諱（見偵查卷第二十五、二
         十六頁），並經被害人丙○○、乙○○指訴綦詳，被害人乙○○於本院調
         查時到庭指稱：（問）當時車禍如何發生？（答）我們是直行，被告的計
         程車從後面同向開過來，他突然要右轉，他車身靠近右前照後鏡的地方撞
         到我們，撞到後他沒右轉，車速很慢，我們以為他會下來查看肇事情形，
         結果他直接加速直行走了。（問）當時你們的機車有無開燈？（答）前後
         都有亮燈。（問）撞擊到有無聲響？（答）有。（問）撞到後你們往何處
         倒？（答）突然重心不穩往左邊倒。（問）你與被害人丙○○有無受傷？
         （答）都有。（問）當時被告右轉有無打方向燈？（答）沒有。（問）肇
         事地點光線如何？（答）肇事旁邊有家ＫＴＶ，光線不會很暗。（問）被
         告是否知道有無撞到人？（答）應知道，他當時撞到我們後有放慢速度，
         看我們的反應，結果他沒理我們就加速往前走了等詞（見本院九十二年三
         月十七日調查訊問筆錄）。此外復有診斷證明書二紙、台中市○○○道路
         交通事故調查報告表、台中市警察局交通警察隊肇事現場圖各乙紙及照片
         十幀在卷可稽。依被害人乙○○上開所述可知，當時被告所駕駛之車輛與
         被害人等騎乘之機車，原為同向行駛，被告係於突然右轉時，未打方向燈
         致其車身右照後鏡處與被害人之機車發生碰撞，且被告於擦撞後並有減速
         觀察後，未右轉直行而去，則衡情被告對於丙○○、乙○○於車禍發生後
         ，當場人、車倒地之情，自難諉稱不知。
   （二）次按刑法第一百八十五條之四之肇事逃逸罪，以駕駛動力交通工具肇事，
         有致人死傷而逃逸之事實，為其構成要件，不以行為人明知被害人有死傷
         情形為必要，亦不以被害人為無自救能力人為必要（參最高法院九十一年
         台上字第一三七號、九十年台上字第六七八六號判決），至肇事者是否有
         遺棄之故意，其離去之原因為何，則非所問（參最高法院九十年台上字第
         二一九一號判決意旨參照），考其立法目的即在促使駕駛人於肇事後能對
         被害人即時救護，以減少死傷之惡化，此觀該法條之立法目的，以及道路
         交通管理處罰條例第六十二條規定內容自明，可見該兩條規範意旨應屬相
         同。另衡之一般機車騎士及其所附載之人如於車禍發生後人、車倒地，即
         有受傷之相當可能，為合於吾人經驗之生活事實；故本件被告於車禍發生
         後，自應立即下車查看丙○○、乙○○有無受傷及施予救護之必要，然其
         並未下車查看，反駕車駛離事故現場，是被告肇事後逃逸之罪行，至臻明
         確。
  （三）綜上所述，被告上開所辯，顯為事後卸責之詞，不足採信。本件事證明確，
        被告涉犯肇事致人於傷而逃逸之犯行，堪以認定。
三、核被告所為，係犯刑法第一百八十五條之四之肇事逃逸罪。原審審酌被告肇事致
    人受傷未即時救護，惡性非輕，犯後又否認犯行，惟考量、被害人所受傷勢不重
    等一切情狀，並依刑法第一百八十五條之四、第四十一條第一項前段，罰金罰鍰
    提高標準條例第二條（原審漏載）之規定，量處被告有期徒刑六月，並諭知易科
    罰金之折算標準。經核原審判決認事、用法均無違誤，量刑亦稱妥適。是被告上
    訴意旨仍執陳詞，指摘原判決不當，求予撤銷改判，非有理由，應予駁回。
四、據上論斷，應依刑事訴訟法第三百六十八條判決如主文。
本案經檢察官丁○○到庭執行職務。
中      華      民      國      九十二   年       四      月     八     日
                                    臺灣高等法院臺中分院刑事第八庭
                                          審判長法  官  羅  得  村
                                                法  官  劉  榮  服
                                                法  官  黃  文  進
右正本證明與原本無異。
如不服本判決應於收受送達後十日內向本院提出上訴書狀，其未敘述上訴之理由者並
得於提起上訴後十日內向本院補提理由書（均須按他造當事人之人數附繕本）。
                                                書記官  許  麗  花
中      華      民      國      九十二   年       四      月    九      日
附錄論罪科刑條文：
刑法第一百八十五條之四：
駕駛動力交通工具肇事，致人死傷而逃逸者，處六月以上五年以下有期徒刑。    Ｉ


司法院資訊處製作；財團法人民間司法改革基金會備份。
